臺灣板橋地方法院刑事判決　　　　　　　　　　　　　九十一年度訴字第六四二號
　　公　訴　人　臺灣板橋地方法院檢察署檢察官
　　被　　　告　丙○○
　　指定辯護人　本院甲○辯護人　黃青慧
右列被告因殺人未遂等案件，經提起公訴（九十年度偵字第六四三九、一七三二三號
），爰判決如左：
    主  文
丙○○連續公然侮辱人，累犯，處拘役伍拾日，如易科罰金以參佰元折算壹日；又以
加害生命之事恐嚇他人致生危害於安全者，累犯，處有期徒刑陸月，如易科罰金以參
佰元折算壹日。其餘被訴部分無罪。
    事  實
丙○○前因違反麻醉藥品管理條例案件，經本院判處有期徒刑三年十月確定，甫於民
國（下同）八十七年七月二十日假釋期滿執行完畢，仍不知悔改。丙○○與丁○○為
鄰居，竟基於公然侮辱丁○○之概括犯意，自八十九年十月間起至九十年十月十六日
止，連續多次在臺北縣五股鄉○○路○段四六六號丁○○經營水果店前或同路三段六
六之一號住處後巷等處之公眾得出入場所，以「幹你娘」、「狗桐」、「龜兒子」、
「幹你娘ＧＹ啦！」等語，侮辱丁○○。另因不滿丁○○向警方報案，另行基於恐嚇
之犯意，於九十年七月二十三日晚間，在上開水果店前，持木棍以「七月三十日大家
要注意啦！我要拿刀要來殺啦！．．」等加害生命之事，恐嚇丁○○，致丁○○心生
畏懼，足生危害於安全，經訴由偵查起訴。
    理  由
一、右揭事實，業據證人丁○○證述明確，並有錄影帶及本院勘驗筆錄、丁○○提出
    之錄音帶譯文可稽，被告於本院審理時亦坦承前情不諱，其自白應與事實相符。
    被告公然侮辱及恐嚇犯行均堪認定。
二、
  (一)被告丙○○係犯刑法第三百零九條第一項公然侮辱罪及第三百零五條恐嚇罪。其
    多次公然侮辱之行為，時間緊接，所犯構成要件相同，顯係基於概括犯意為之，
    應依連續犯之規定論以一罪，並加重其刑。上開二罪犯意有別，行為互殊，應予
    分論併罰。
  (二)被告甫於八十七年七月二十日執行有期徒刑完畢，有台灣高等法院檢察署刑案紀
    錄簡覆表在卷可稽，其於五年內再犯本件有期徒刑以上之罪，為累犯，應依法加
    重其刑。爰審酌被告僅因細故，公然侮辱丁○○長達一年，並以加害生命之事恐
    嚇丁○○，對丁○○之居住安寧、心理狀態造成威脅甚鉅，及犯罪後坦承犯行，
    態度尚可等一切情狀，量處如主文所示之刑，並諭知易科罰金之折算標準。
三、公訴意旨另以：被告丙○○於九十年三月二十六日十九時四十分許，在丁○○住
    處門口，以基於傷害人身體之犯意，手握預藏之銼刀（已磨利開鋒）一支，朝丁
    ○○上半身刺下，幸經丁○○以雙手抓住丙○○之手，並呼救，由丁○○之子陳
    忠建與丁○○二人，合力將其共同制服壓倒在地而未致傷，嗣後由丁○○之妻林
    彩鳳報警當場逮捕並扣得銼刀一支。被告否認有何殺人犯行，辯稱：我沒有拿刀
    去刺丁○○，當天我喝酒，並在家刻木偶，刻了一半，才拿著銼刀走出來我家旁
    邊，木偶放在家裡，丁○○和他兒子就出來壓住我，我當時手上有拿銼刀云云。
    經查：
  (一)證人丁○○到庭結證稱：我走出大門的時候，被告雙手放在後面，他本來在巷子
    口來回走並罵髒話，我從大門一出來，他就罵我，雙手從背後伸出來，高舉刀子
    要刺我，我用兩手抓住他的手腕，我兒子剛好在家，就出來，看到我們在扭打，
    就幫我制服他，直到警察來等語，核與證人陳忠建、陳林彩鳳於偵查中證述情節
    大致相符，是被告所辯，並未拿刀刺丁○○，只是雕刻到一半，拿刀走到巷子裡
    就被丁○○跟陳忠建壓倒在地云云，不足採信。
  (二)經勘驗扣案銼刀一支，該銼刀長二十公分，開鋒部分僅三公分，客觀上並非以腕
    力擊刺，即可致人於死之有效工具；又證人丁○○證述：被告刺我時，有說髒話
    ，但沒有說要讓我死的話，當時我很緊張，看到他姿勢擺出來，要刺過來，我就
    趕緊用兩手抓住他的手，並喊救命，我兒子剛好在家，就出來，看到我們在扭打
    ，就幫我制伏他等語（見九十一年五月九日、五月二十八日訊問筆錄），證人乙
    ○○結證稱：現場在我們派出所對面約二十公尺，當時被害人的太太跑過來說有
    人要殺他先生，我們就趕到現場，我到時，被告已經被丁○○跟他兒子壓在地上
    ，兇器是被害人的兒子交給我的等語（見審理筆錄），足認案發時，被害人之妻
    、子均在家中，故丁○○呼救後，其子即迅速幫忙丁○○壓制被告，其妻則立刻
    前往派出所報案，嗣丁○○幸毫髮無傷。按被告與被害人係多年之鄰居，並無深
    仇大恨，被告除以言語辱罵丁○○外，亦未曾有何肢體之挑釁行為，尚難認被告
    有殺害被害人之故意。況若被告有意殺害被害人，當可按照被害人之生活作息，
    選擇被害人單獨在家之時，以更便利使用並足以有效致人於死之工具，實現犯行
    。是綜合上開客觀情狀，尚難認定被告以開鋒三公分之短柄銼刀，刺向被害人，
    係殺人之行為。公訴人並未舉出積極證據足資證明被告有何殺人未遂犯行，係屬
    不能證明被告犯殺人罪未遂，況被害人並未受有任何傷害，刑法第二百七十七條
    之傷害罪亦不處罰未遂之情形，故此部份應為無罪之諭知。
據上論斷，應依刑事訴訟法第二百九十九條第一項前段、第三百零一條第一項，刑法
第五十六條、第三百零五條、第三百零九條第一項、第四十一條第一項前段、第四十
七條，罰金罰鍰提高標準條例第一條前段、第二條，判決如主文。
中      華      民      國    九十一    年      七      月      十      日
                                          法  官    蕭  一  弘
右正本證明與原本無異。
如不服本判決，應於判決送達後十日內，向本院提出上訴狀。
                                          書記官    郭  玉  芬
中      華      民      國    九十一    年      七      月      十二    日
附錄法條
刑法第三百零五條
以加害生命、身體、自由、名譽、財產之事恐嚇他人，致生危害於安全者，處二年以
下有期徒刑、拘役或三百元以下罰金。
刑法第三百零九條
公然侮辱人者，處拘役或三百元以下罰金。
以強暴犯前項之罪者，處一年以下有期徒刑、拘役或五百元以上罰金。
